【裁判字號】    89,上訴,3771
【裁判日期】    900117
【裁判案由】    毒品危害防制條例
【裁判全文】
臺灣高等法院刑事判決                         八十九年度上訴字第三七七一號
    上  訴  人
    即  被  告  乙○○
                丙○○
    右一人
    指定辯護人  本院甲○辯護人
右上訴人，因麻醉藥品管理條例案件，不服臺灣板橋地方法院，八十七年度訴字第一
九一五號，中華民國八十九年七月二十一、二十八日第一審判決（起訴案號：臺灣板
橋地方法院檢察署八十七年度偵字第二０七０、二五六五號）提起上訴，本院判決如
左：
    主      文
上訴駁回。
    事      實
一、乙○○於民國八十二年間因竊盜案件，經臺灣臺北地方法院判處有期徒刑一年六
    月；復因違反麻醉藥品管理條例等案件，經臺灣基隆地方法院判處有期徒刑八月
    ，嗣經送監執行，於八十四年十月二十七日假釋期滿執行完畢，其明知安非他命
    係屬經行政院衛生署公告列入禁止轉讓之禁藥，竟基於轉讓禁藥安非他命之犯意
    ，於八十七年一月間某日，在臺北縣板橋市○○○路一四五號十樓友人洪有來住
    處，無償提供安非他命予曾秀月、王進清吸用一次。嗣於八十七年一月十六日晚
    間八時十分許，經警在上址與王進清、曾秀月（以上二人另案審理）、楊定參、
    續美玲（以上二人業經不起訴處分）同時為警查獲，並扣得其所有供轉讓安非他
    命所用之吸食器三組、玻璃吸管四支及非供本件轉讓所用之酒精燈乙個、帳本乙
    本。
二、丙○○於民國八十二年間因違反麻醉藥品管理條例案件，經臺灣臺北地方法院判
    處有期徒刑六月，如易科罰金以三百元折算一日確定，於八十二年四月二十七日
    易科罰金執行完畢；復於八十三年間因違反麻醉藥品管理條例案件，經本院判處
    有期徒刑七月及因違反藥事法案件，經臺灣臺北地方法院判處有期徒刑一年二月
    確定，經更定其應執行刑為一年六月；再於八十三年間因違反麻醉藥品管理條例
    案件，經臺灣臺北地方法院判處有期徒刑六月及三年七月，經合併定其應執行刑
    為五年七月，於八十五年七月四日假釋出獄，猶不知悔改，明知「安非他命類」
    （Ampheta amine-like）藥品，業經行政院衛生署於七十九年十月九日以衛署藥
    字第０九四一四二號公告列入麻醉藥品管理條例第二條第四款所定「化學合成麻
    醉藥品」管理，不得非法持有，吸用及販賣。竟基於非法販賣安非他命營利之概
    括犯意，自八十六年二月間起至八十七年一月間止，先後多次，在臺北縣五股交
    流道下路旁或臺北縣板橋市○○○路一四五號十樓友人洪有來住處、基隆市○○
    ○路二巷十六號十五樓住處等地，以新臺幣（下同）三千元至五千元（每小包）
    ，或一萬五千元（十五公克）之價格，非法販賣第二級毒品安非他命予洪有來、
    乙○○施用，並從中圖利。嗣於八十七年一月十六日晚間八時十分許，詹文成與
    洪有來（已結）在臺北縣板橋市○○路一四五號前同時為警查獲，並扣得其所有
    供犯罪所用如附表一所示之物品及非供販賣安非他命所用之中文電腦記事簿一本
    、行動電話乙支、男用小皮包一個等物。
三、案經台北縣警察局板橋分局報請臺灣板橋地方法院檢察署檢察官偵查起訴及臺灣
    基隆地方法院檢察署檢察官移送併辦（八十八年度偵緝字第八四號）。
    理      由
一、上訴人即被告乙○○經傳喚未到庭陳述，惟右揭犯罪事實，業據被告乙○○於警
    訊及原審審理中坦承不諱，核與證人王進清、曾秀月所供之情節相符，並有扣案
    之物品附卷可資佐證，其轉讓禁藥犯行堪予認定，應予依法論科。
二、訊據上訴人即被告丙○○矢口否認非法販賣安非他命犯行，於本院及原審均辯稱
    ：伊從未販賣安非他命予洪有來，為警查獲當日所查扣之安非他命係供自己施用
    ，另扣案之電子秤為伊做麵包秤原料使用之物，分裝袋則係伊施用後所剩餘之包
    裝袋。至洪有來雖指稱伊販賣安非他命，嗣於審理中又改稱伊並無販賣，所言前
    後矛盾，應無可採云云。另於本院再陳於警訊被刑求，並請調閱其於八十七年一
    月十七日之台北看守所入所體檢報告堪以證明等語。惟查
  (一)指證被告販賣安非他命之同案被告洪有來先後二次為警查獲，第一次於八十六年
    七月九日二十三時三十五分駕駛ＷＬ－四五二一號自用小貨車行經國道高速公路
    后里收費站北上處口為警攔查，並扣得其所有之安非他命一包、電子磅秤一個、
    電擊棒乙支及吸食工具乙批，其為警查獲時即供承：「遭警查獲之安非他命是向
    丙○○在五股交流道下所購買，另所攜帶之電子秤是隨時準備秤安非他命所用的
    ，（問：如何和丙○○聯絡？多久聯絡一次？最後一次在那裡購買？和誰一起去
    ？在何地方交易？）我和丙○○聯絡都打000000000號行動電話和他聯
    絡，大約在安非他命用完時向他購買，最後一次是在昨（九）日向丙○○購買，
    當時乙○○也在場，看我和丙○○在交易，地點是在五股交流道下路旁交易，（
    問：每次購買代價多少？）總共向丙○○買三、四次，每次代價約一萬五千元」
    等語（參見臺灣臺中地方法院檢察署八十六年度偵字第一四七二二號偵查卷第二
    十四頁），嗣於偵查中亦供述：「安非他命向丙○○購買，見過很多次，查獲這
    次是昨天向他買的，我打行動電話給他，一次買一萬五千元十五公克，他就送到
    臺北縣五股鄉○○道給我，（問：何時起向丙○○購買？）今年二月開始吸，就
    向丙○○買，二個禮拜買一次」等語（同前卷第三十八頁），彼對於雙方交易之
    時間、地點、數量等情節於警訊、偵查中尚稱一致。嗣於八十七年一月十六日十
    九時三十分許，在臺北縣板橋市○○○路一四五號前，被告與同案被告洪有來同
    時為警查獲（即洪有來第二次為警查獲），被告於應訊時冒名其弟詹文成（已如
    前述），而同案被告洪有來於警訊時亦供承：「安非他命係向詹文成（即被告冒
    名）購買，每次三千至五千元購買乙小包」等語（參見八十七年度偵字第二０七
    ０號偵查卷第十二頁背面），於偵查中復證稱：「（問：安非他命來源？）拜託
    詹文成幫我買的，約一個多月前，陸陸續續打呼叫器0000000000號聯
    絡詹文成，我拿錢給詹文成，他幫我向人買，有時我在外等，有時他拿去我家，
    每次三千至五千元」等語（同卷第七十一頁），其仍供述被告有販賣安非他命情
    事，核與被告丙○○於警訊所陳伊曾售予洪有來、乙○○，洪陳二人會湊錢向伊
    買安非他命，扣案電子秤及分裝袋是用來販賣安非他命包裝分秤用的等情若合符
    節（同卷第三十頁、三十一頁正面），並經同案被告乙○○證實洪有來共同出資
    ，由洪有來出面購買安非他命無訛（同卷第二十四頁反面），且同案被告洪有來
    於與被告一同為警查獲時，明知被告係冒名應訊，竟未向警員或檢察官舉發，且
    附和證稱被告為詹文成其人，顯見二人交情匪淺，則被告與同案被告洪有來彼此
    間既無仇隙，應無任意誣指被告之理，洪有來所指被告販賣安非他命乙節，應堪
    採信。
  (二)被告於八十七年一月十六日為警查獲時，並扣得如附表所示之物品及中文電腦記
    事簿一本、行動電話乙支、男用小皮包一個等物，此有查扣證物一覽表附卷可按
    ，衡情苟被告無販賣安非他命，何以其身上扣得販賣所需之電子秤及大量之包裝
    袋等工具？而其對於該電子秤之用途，被告於偵查中先辯稱：係伊做麵包使用的
    云云（同前卷第六七頁背面），嗣又改稱：電子秤、分裝袋是伊朋友寄放云云（
    同前卷第一二六頁），是就該扣案之電子秤是否為其所有乙節，先後所供不一，
    亦足以啟人疑竇。再就該扣案之電子秤，業據證人即本案查獲警員陳學獎於原審
    審理中到庭證稱：扣案之電子秤通常是用來秤毒品用，不可能是秤麵包，因為扣
    案的是液晶電子秤，有限制不能太重，製作時有一定可承受的重量，如果超過就
    不能用了等語（參見原審卷第二二四頁），並經原審及本院當庭勘驗該電子秤確
    係液晶電子秤，且與市面使用之磅秤顯有不同，且其秤重面板僅十公分、寬七公
    分，最高限制秤重一百公克，此有審判筆錄為憑，參以前開洪有來首次被查獲時
    之供述，亦隨身帶有電子秤，足見該電子秤絕非所謂做麵包使用，而安非他命市
    售價格昂貴，毒品交易者通常均以克、毫克計算，依經驗法則而論，該電子秤應
    係供販賣安非他命所用無誤。又扣案之分裝袋三十八只，質之被告亦坦承扣案之
    包裝袋為其所有，雖辯稱：該包裝袋為伊施用安非他命所剩餘云云，惟查上開分
    裝袋共三十八只，且與扣案之安非他命所使用之包裝袋大小相符，此經勘驗無誤
    （見原審審判筆錄），若僅供已吸食所用，何須如此大量之分裝袋，且並隨身攜
    帶之理？顯見上開分裝袋應係被告購入安非他命後備分裝出售圖利所用之物，
    應無疑義。雖同案被告洪有來於偵查及原審審理中，改稱：「安非他命係在板橋
    向綽號『阿忠』買的」云云，惟同案被告洪有來於八十六年七月九日為警查獲時
    ，即向查獲警員供稱向丙○○購買安非他命，並經警員調出口卡供洪有來指認，
    其亦確定無誤，嗣於偵查中仍指認被告為販賣安非他命者等情，此有國道公路警
    察局第三隊偵訊（調查）筆錄及訊問筆錄可證，是同案被告洪有來更異其詞，應
    係迴護之詞。同案被告乙○○於警訊及偵審中雖供稱：伊與洪有來共同出資購買
    安非他命，至於渠向何人購買，伊並不知道等語，依此僅足認同案被告乙○○與
    洪有來合資購買安非他命，推由洪有來出面購安，其證言尚不足採為被告未販賣
    安非他命之有利認定。再查獲警員陳學獎復於本院結證當時在場人數有七、八人
    ，控制場面都來不及怎可能去打人云云，並否認有何刑求之舉，經質之被告亦表
    示不知誰刑求（本院八十九年十二月十五日訊問筆錄），本院復調閱被告入所體
    檢紀錄，則僅記載被告自述，胸腹部會痛，有台灣台北看守所被告內外傷紀錄表
    附本院卷可按，其並無明顯之外傷，不能僅憑其自述胸腹部有何疼痛，遽認其警
    訊之自白係受刑求所致，此部分之陳述尚嫌無據。
  (三)查安非他命價格昂貴，取得不易，且非法販賣安非他命為政府嚴予查緝之犯罪，
    凡為販賣不法勾當者，苟無利可圖，應無甘冒受刑事追訴之危險，是其販入之價
    格必較售出之價格低廉，而從中賺取買賣差價牟利之意圖及事實，應屬合理認定
    ，被告於偵審中雖矢口否認有非法販賣安非他命犯行，同時供稱其所購入之安非
    他命係以三萬元向「小楊」購得三十公克，分裝成五、六十包云云，惟查，因販
    賣安非他命係違法行為，非可公然為之，亦無公定價格，且易於分裝並增減份量
    ，其每次買賣之價量，可能隨時依雙方交誼深淺、資力、需求量及對行情之認知
    、來源充裕與否、查緝是否嚴謹、購買者被查獲時供述購買對象可能之風險評估
    等因素而異其標準，難予一概而論，而販賣之利得，除被告坦承犯行或價量俱臻
    明確者外，委難察得確切數額，販賣者或自價差或量差中牟利之方式雖有所異，
    然其意圖營利並得牟其利之販賣行為則屬同一，本件被告既否認有販賣安非他命
    行為，且安非他命亦無客觀可資評量比對之價格，致無法查得被告前開連續販賣
    安非他命之實際利得，惟被告與買受者非有特殊親誼，亦未有證據足供證明其間
    有何異乎常情之原因存在，衡情當無甘冒罹犯重典風險而按購入價格轉售毫無利
    得之可能，是被告連續販賣安非他命予有營利之意圖，應屬無疑。而八十七年一
    月十六日晚間八時十分許，經警在被告身上所扣得之白色粉末（編號一、二、五
    ），經檢驗結果，確係安非他命無訛，此有法務部調查局八十八年八月三十一日
    第00000000號檢驗通知書乙紙附卷可證，並有扣案之液晶電子秤乙個、
    分裝袋三十八只附卷可資佐證。本件事證明確，被告販賣安非他命犯行亦堪認定
    。
三、查安非他命藥品原經行政院衛生署於七十五年七月十一日以衛署藥字第五九七六
    二七號公告列入禁藥管理，嗣該署雖再以七十九年十月九日以衛署藥字第九０四
    一四二號公告將之列入麻醉藥品管理，但前揭禁藥管理之公告並未廢止，此經該
    署以八十年十二月十六日衛署藥字第九八七一二七號函釋在案，是安非他命改列
    為麻醉藥品後仍不失其禁藥之性質。被告乙○○明知為禁藥而轉讓，核其所為係
    犯藥事法第八十三條第一項之轉讓禁藥罪。至其轉讓前後持有安非他命之低度行
    為應為轉讓之高度行為所吸收，不另論罪。又行為後法律有變更者，適用裁判時
    之法律，但裁判前之法律有利於行為人者，適用最有利於行為人之法律，刑法第
    二條第一項定有明文。查被告行為後毒品危害防制條例業於八十六年十月三十日
    經立法院三讀通過，嗣於八十七年五月二十日經總統公布，於八十七年五月二十
    二日零時起生效施行，安非他命依該條例第二條第二項第二款規定，屬於第二級
    毒品，再依該條例第八條第二項規定：「轉讓第二級毒品者，處六月以上五年以
    下有期徒刑，得併科新臺幣七十萬元以下罰金」，比較新舊法適用結果，以原藥
    事法第八十三條第一項之刑度對被告有利，自應依藥事法第八十三條第一項規定
    論罪科刑。又被告於前開時地同時轉讓安非他命予曾秀月、王進清吸用，業據被
    告自承在卷，則其係以一行為觸犯數罪名，為想像競合犯。又被告於八十二年間
    因竊盜案件，經臺灣臺北地方法院判處有期徒刑一年六月；復因違反麻醉藥品管
    理條例等案件，經臺灣基隆地方法院判處有期徒刑八月，嗣經送監執行，於八十
    四年十月二十七日假釋期滿執行完畢，有台灣高等法院檢察署刑案紀錄簡覆表乙
    份附卷可證，其於有期徒刑執行完畢五年內，再犯有期徒刑以上之罪，為累犯，
    爰依刑法第四十七條之規定，加重其刑。再被告丙○○行為後毒品危害防制條例
    於八十七年五月二十二日公布施行，而安非他命亦經列為該條例之第二級毒品防
    制，其第二條第二項第二款、第四條第二項就販賣安非他命之行為均為其規定範
    圍，惟依刑法第二條第一項但書規定，比較新舊法結果，自應依較有利於被告之
    麻醉藥品管理條例論。核被告丙○○販賣安非他命予洪有來、乙○○施用，所為
    係犯該條例第十三條之一第二項第一款之非法販賣化學合成麻醉藥品罪。又其非
    法持有麻醉藥品之低度行為，應為非法販賣麻醉藥品之高度行為所吸收，不另論
    罪。被告先後多次非法販賣安非他命犯行，時間緊接，犯罪構成要件相同，所犯
    罪名又屬同一，顯係基於概括犯意反覆而為，應成立連續犯，並依刑法第五十六
    條之規定論以一罪並加重其刑。又公訴人雖僅就被告於八十七年一月間販賣安非
    他命犯行部分提起公訴，其餘部分（即併辦部分）未據起訴，惟未起訴部分與起
    訴部分有連續犯之裁判上一罪關係，為起訴效力所及，本院自得併予審究。另被
    告有如事實欄所載之犯罪科刑執行情形，有臺灣板橋地方法院檢察署刑案資料查
    註紀錄表及臺灣高等法院檢察署刑案紀錄簡覆表各乙份在卷可稽，彼於有期徒刑
    執行完畢後五年內，再犯本案有期徒刑以上之罪，為累犯，應依刑法第四十七條
    之規定遞加重其刑。
四、原審以被告罪證明確，本同上見解，適用藥事法第八十三條第一項，麻醉藥品管
    理條例第十三條之一第二項第一款，刑法第十一條前段、第二條第一項但書、第
    五十五條、第五十六條、第四十七條、第三十八條第一項第一款、第二款，併審
    酌被告乙○○轉讓足以導致精神障礙及生命危險之成癮藥物予他人，危害他人身
    體健康甚鉅，惟本件轉讓次數僅一次，且其犯罪後坦承犯行，態度良好而被告丙
    ○○則屢犯麻醉藥品管理條例案件，於此則販賣安非他命，戕害國民健康頗鉅，
    犯後尚飾詞圖卸，態度不佳等一切情狀，乙○○處有期徒刑四月，丙○○則處有
    期徒刑五年四月。至扣案之吸食器三組、玻璃吸管四支，係被告乙○○所有，且
    供本件轉讓安非他命所用之物，業據其供承在卷，自應依法宣告沒收之。另扣案
    之酒精燈乙個、帳本一本，被告乙○○否認為供本件轉讓禁藥所用之物，此外亦
    查無證據足認上開物品係供本件轉讓所用，核與本件被告所為轉讓安非他命之犯
    行無涉，本院自無於本件諭知沒收之餘地，併為明。再扣案如附表一編號一所
    示之安非他命三小包（編號一、二、五），淨重五．六公克，被告丙○○雖否認
    為販賣安非他命所用，而係供己施用所用云云，惟該安非他命係違禁物，不問屬
    於犯人與否，均依法宣告沒收之。另液晶電子秤乙個及分裝袋三十八個，均為被
    告丙○○所有供非法販賣所用之物，已如前述，且被告丙○○於警訊中坦承為其
    所有，爰依法宣告沒收之。至另扣得之被告丙○○所有之中文電腦記事簿一本、
    行動電話乙支、男用小皮包一個等物品，非供本件販賣安非他命所用之物，與本
    案並無關連，爰不另宣告沒收之，附此敘明。
五、被告乙○○經合法傳喚，無正當理由不到庭，爰不傳其陳述逕行判決。
據上論斷，應依刑事訴訟法第三百六十八條、第三百七十一條，判決如主文。
本案經檢察官呂光華到庭執行職務。
中      華      民      國     九十     年      一      月     十七     日
                           臺灣高等法院刑事第二十五庭
                                審判長法  官  許  國  宏
                                      法  官  林  勤  純
                                      法  官  洪  光  燦
右正本係照原本作成。
如不服本判決，應於收受送達後十日內向本院提出上訴書狀，其未表明上訴理由者，
並應於提出上訴後十日內向本院補提理由書狀 (均須按他造當事人之人數附繕本）。
                                      書記官  張  永  富
中      華      民      國     九十     年      一      月     十八     日
附表：
┌────┬───────┬───────┬─────────┐
│編  號  │品          名│數          量│備             註 │
├────┼───────┼───────┼─────────┤
│一      │安非他命      │三小包        │編號一、二、五    │
│        │              │              │淨重五．六公克    │
├────┼───────┼───────┼─────────┤
│二      │電子秤        │一台          │被告所有供販賣    │
│        │           │              │安非他命所用之    │
│        │              │              │物                │
├────┼───────┼───────┼─────────┤
│三      │分裝袋（小袋）│三十八個      │同右              │
└────┴───────┴───────┴─────────┘


司法院資訊處製作；財團法人民間司法改革基金會備份。
